臺灣臺南地方法院交通事件裁定        100年度交聲字第741號
移送機關    交通部公路總局嘉義區監理所臺南監理站
異議人即
受處分人    陳家宏
上列異議人即受處分人因違反道路交通管理處罰條例案件，對於
交通部公路總局嘉義區監理所臺南監理站100年9月8日所為之處
分（原處分案號：嘉監南字第裁74-S00000000號）聲明異議，本
院裁定如下：
    主  文
原處分關於罰鍰新臺幣肆萬玖仟伍佰元部分撤銷。
上開撤銷部分，陳家宏不罰。
    理  由
一、原處分意旨略以：異議人即受處分人陳家宏（下稱異議人）
    明知酒後已達不能安全駕駛動力交通工具之狀態，仍不顧大
    眾行車之公共安全，駕駛車牌號碼2789-LW號自用小客車在
    道路行駛，於97年10月27日凌晨0時27分許，行經臺南市○
    區○○路與健康路口時，為警攔查，經當場以酒測器測得其
    吐氣所含酒精濃度值為每公升0.60毫克，超過標準值為每公
    升0.25毫克後，由臺南市警察局第六分局警員製單舉發，嗣
    經移送機關即交通部公路總局嘉義區監理所台南監理站以其
    違規事證明確，依道路交通管理處罰條例第35條第1項第1款
    、第24條第1項第2款等規定，裁處異議人罰鍰新臺幣（下同
    ）49,500元，並施以道安講習。
二、本件聲明異議意旨略以：異議人因觸犯公共危險之刑事案件
    ，經臺灣臺南地方法院檢察署檢察官為緩起訴處分，並於98
    年1月21日向臺南觀護志工協進會支付60,000元執行完畢，
    基於行政罰法所揭「一事不二罰」之原則，請求撤銷原處分
    之罰鍰部分等語（道安講習部分未據異議）。
三、按飲酒後，其吐氣所含酒精濃度超過每公升0.25毫克以上者
    ，不得駕車；又汽車駕駛人，駕駛汽車經測試檢定，有酒精
    濃度超過規定標準者，處15,000元以上60,000元以下罰鍰，
    並當場移置保管該汽車及吊扣其駕駛執照1年；因而肇事致
    人受傷者，並吊扣其駕駛執照2年，且應接受道路交通安全
    講習，道路交通安全規則第114條第2款、道路交通管理處罰
    條例第35條第1項第1款、第24條第1項第2款，分別定有明文
    。
四、經查：
(一)異議人明知酒後已達不能安全駕駛動力交通工具之狀態，仍
    不顧大眾行車之公共安全，駕駛車牌號碼2789-LW號自用小
    客車在道路行駛，於97年10月27日凌晨0時27分許，行經臺
    南市○區○○路與健康路口時，為警攔查，經當場以酒測器
    測得其吐氣所含酒精濃度值為每公升0.60毫克，超過標準值
    為每公升0.25毫克後，由臺南市警察局第六分局警員製單舉
    發等情，有原處分機關100年9月8日嘉監南字第裁74-S00000
    000號違反道路交通管理事件裁決書1紙在卷可稽，且為異議
    人所不爭執，是異議人上開違規事實，堪以認定。
(二)惟按95年2月5日生效之行政罰法第26條第1項規定，一行為
    同時觸犯刑事法律及違反行政法上義務規定者，依刑事法律
    處罰之。但其行為應處以其他種類行政罰或得沒入之物而未
    經法院宣告沒收者，亦得裁處之。究其立法目的，無非以一
    行為同時觸犯刑事法律及違反行政法上義務規定時，由於刑
    罰與行政罰同屬對不法行為之制裁，而刑罰之懲罰作用較強
    ，故依刑事法律處罰，即足資警惕時，實無一事二罰再處行
    政罰之必要，且刑事法律處罰，由法院依法定程序為之，較
    符合正當法律秩序，應予優先適用，但罰鍰以外之沒入或其
    他種類行政罰，因兼具維護公共秩序之作用，為達行政目的
    ，行政機關仍得併予裁處。
(三)另行政罰法第26條第2項規定，雖未明文包括緩起訴處分在
    內，而緩起訴處分確定時，被告可免於刑事訴追，與受不起
    訴處分效果相同。然緩起訴處分，為介於起訴及微罪職權不
    起訴間緩衝制度設計，其具體效力依刑事訴訟法第260條規
    定，於緩起訴處分期間屆滿未經撤銷者，非有同條第1款或
    第2款情形之一，不得對於同一案件再行起訴，即學理上所
    稱實質確定力，足見在緩起訴期間內，尚無實質確定力可言
    （最高法院94年台非字第215號判例、95年度台非字第284號
    判決參照）。是觸犯刑事法律之犯罪行為，符合緩起訴要件
    ，雖經檢察官為緩起訴處分，然就要件言，緩起訴基本上係
    認被告有犯罪嫌疑，而暫緩起訴，並得課被告予一定負擔或
    指示（同法第253條之2第1項參照），此與不起訴處分係因
    犯罪嫌疑不足或其他原因（同法第252條、第253條），不得
    附條件或負擔，顯有不同，且檢察官依刑事訴訟法第253條
    之2第1項第5款規定為緩起訴處分，命被告向公益團體支付
    一定金額者，被告係履行檢察官為緩起訴處分命令，此等命
    令名義上雖非刑罰，但仍是一種特殊的處遇措施，會產生未
    經裁判即生終局處理案件實質效果，性質上已係實質的制裁
    ，造成被告義務增加，性質上亦屬干預人民自由之處分，與
    刑事制裁無異，實質上為刑事處罰。況行政罰法第26條第1
    項僅規定「依刑事法律處罰之」，並未明定應依刑法第33條
    、第34條所定主從刑罰之種類科罰，檢察官命令被告向公益
    團體支付一定金額性質上既屬干預人民自由之處分，而為實
    質刑事制裁，自與行政罰法第26條第1項「依刑事法律處罰
    之」規定，尚無扞格之處。故而，上開行政罰法第26條第2
    項既未明列「緩起訴處分」，對人民不利益之規定，自不得
    任意擴張解釋其適用範圍，且緩起訴處分之要件、效果及性
    質均與不起訴處分不同，應屬刑事處罰之一種，自無適用行
    政罰法第26條第2項規定餘地。從而，經檢察官為緩起訴處
    分行為，如同時違反行政法上義務規定，因已有刑事處罰，
    此時行政機關若另行依法行政裁罰，無異一罪二罰，因此參
    酌行政罰法第26條立法意旨，違反行政法上義務行為，若同
    時亦經檢察官另為緩起訴處分時，行政機關應不得就同一行
    為，再為與刑罰相類之罰鍰處分。
(四)查異議人因上揭酒後駕車違規行為所涉刑法第185條之3公共
    危險罪，業經臺灣臺南地方法院檢察署檢察官查明異議人確
    有酒後駕車之公共危險犯行後，命異議人於緩起訴處分確定
    之日起2個月內，向指定之公益團體支付6萬元，而於97年11
    月17日為緩起訴處分，緩起訴期間為1年，並於97年11月28
    日確定在案，異議人嗣亦於98年1月22日履行完畢等情，有
    臺灣臺南地方法院檢察署97年度偵字第15819號檢察官緩起
    訴處分書、臺灣高等法院被告前案紀錄表各1紙在卷可參。
    依上揭說明，行政罰法第26條第2項規定，於經緩起訴處分
    情形不適用，則移送機關對異議人酒後駕車違規行為，逕為
    裁處罰鍰49,500元部分，即有一行為同時遭到刑事處罰及行
    政裁罰雙重不利益，核與行政罰法第26條第1項規定有違，
    難認允當。
五、綜上所述，移送機關逕以異議人酒後駕車，且呼氣酒精濃度
    超過規定標準，而對其裁處罰鍰49,500元之行政裁罰，即有
    未洽，應由本院撤銷原處分關於罰鍰之部分，並應為異議人
    不罰之諭知，以資適法。至於原處分對異議人為施以道路交
    通安全講習之處分部分，既未據異議人異議，且係罰鍰以外
    對於預防再犯之行政罰，乃為抑止酒後駕車之不法行為，維
    護道路交通用路權人之生命、身體之安全法益，依行政罰法
    第26條第1項但書之規定，得裁處之，是移送機關此部分之
    裁決，核無不當，併此敘明。
六、據上論斷，應依道路交通管理處罰條例第87條第2項、道路
    交通事件處理辦法第19條前段，裁定如主文。
中    華    民    國   100    年    10    月    28    日
                            交通法庭法  官  郭千黛
以上正本證明與原本無異。
如不服本裁定應於送達後5日內向本院提出抗告狀（應附繕本）
。
                                    書記官  蔡明峰
中    華    民    國   100    年    10    月    28    日